【裁判字號】    98,台上,7910
【裁判日期】    981230
【裁判案由】    強盜等罪
【裁判全文】
最高法院刑事判決            九十八年度台上字第七九一０號
上  訴  人  甲○○
上列上訴人因強盜等罪案件，不服台灣高等法院中華民國九十八
年十月二十日第二審判決（九十八年度上訴字第二八八四號，起
訴案號：台灣士林地方法院檢察署九十七年度偵字第一三九四二
號），提起上訴，本院判決如下：
    主  文
上訴駁回。
    理  由
按刑事訴訟法第三百七十七條規定，上訴於第三審法院，非以判
決違背法令為理由，不得為之。是提起第三審上訴，應以原判決
違背法令為理由，係屬法定要件。如果上訴理由書狀並未依據卷
內訴訟資料，具體指摘原判決不適用何種法則或如何適用不當，
或所指摘原判決違法情事，顯與法律規定得為第三審上訴理由之
違法情形，不相適合時，均應認其上訴為違背法律上之程式，予
以駁回。本件上訴人甲○○上訴意旨略稱：(一)、上訴人坦承加重
強盜部分之犯行，自知錯誤並深感悔悟，乃原判決以上訴人否認
有強制猥褻犯行，即認上訴人該部分犯後態度不佳；依被害人A1
（姓名年籍資料詳卷）指訴各情，其於上訴人進入時已無法抗拒
，上訴人何必徵求被害人同意性交。又上訴人苟有露出生殖器當
場把玩，衡情上訴人當時應係情慾高漲，何以竟未對被害人為強
制性交。另被害人指稱上訴人曾說英文，然上訴人根本不會英文
，被害人指訴各情是否合乎常情，非無疑義；上訴人否認有以行
動電話之相機拍攝被害人，而被害人相關指訴各情亦非明確，乃
原判決竟認上訴人係佯裝向被害人拍攝照片；上訴人於犯案前並
無猥褻被害人之意圖，上訴人所犯加重條件部分應為強盜罪所吸
收，不得再論上訴人以加重強制猥褻罪。乃原判決未詳細斟酌上
情，即逕為不利上訴人之認定，於法有違。(二)、原判決於理由欄
說明：上訴人於犯案時係攜帶Sony Ericsson Pli 行動電話，然
上訴人否認上情，而被害人亦不能明確指出上訴人於犯案時，所
攜帶行動電話之廠牌及型式。乃原判決就上情未詳予查明，逕認
上訴人於犯案過程中係佯裝拍攝被害人照片，於法有違。(三)、被
害人於檢察官偵查時，並未有通譯在場，其以辯護律師充當翻譯
，且未依法具結，乃原判決援引被害人於檢察官偵查中之供述，
為不利上訴人認定之依據；被害人僅能說英文，而上訴人只能說
國語，何以被害人能詳細陳述被害事實，又被害人以外語表達之
方式，與用中文表達之方式不盡相同，被害人所欲表達之真意不
盡明確；被害人證稱其當時無法抗拒，然其又何以能拒絕上訴人
性交之要求；被害人於第一審審理中係證稱：上訴人動作快而觸
到伊私處，並未撫摸伊私處等情。乃原判決未斟酌上情，逕採被
害人指訴各情，並以推論之詞為不利上訴人之認定，於法有違等
語。
惟查：原判決認定上訴人有原判決事實欄所記載之意圖為自己不
法之所有，攜帶兇器，踰越安全設備，於夜間侵入住宅，以脅迫
至使不能抗拒，而取他人之物及使人交付財物；攜帶兇器，侵入
住宅，對於女子以強暴、脅迫之方法，而為猥褻之犯行，係以上
訴人就加重強盜犯行部分，於第一審審理中坦承不諱，核與被害
人及證人賴○○所證述之情節大致相符，並有被害人繪製之上訴
人所持兇器形狀圖一紙、監視錄影器翻拍照片十九張、統一發票
影本一張、上訴人於犯案時所持門號0000000000行動電話通聯紀
錄、現場蒐證照片八十八張附卷可佐，復有黑色鬆緊帶二條扣案
足憑，堪認上訴人上開自白各情係屬事實。另訊據上訴人供承：
伊曾命被害人至浴室淋浴，於反綁被害人時曾碰觸到其下體，犯
案時身上攜帶上開門號行動電話等情是實，上訴人雖否認有何強
制猥褻犯行，辯稱：伊要求被害人至浴室洗澡，係為方便伊搜刮
財物，且於被害人洗澡時，伊曾進入浴室上廁所，故被害人可陳
述伊生殖器之特徵云云。然查上訴人確有如原判決事實欄所載之
強制猥褻犯行，業據被害人指訴甚詳，參酌上訴人自承：伊曾命
被害人至浴室淋浴，且於反綁被害人時曾碰觸到其下體；上訴人
生殖器下方左側確有植入珠體一顆，有勘驗診斷書及勘驗照片附
卷可證，核與被害人所指述之情狀相符；被害人與上訴人間並不
相識且無怨隙，衡情被害人並無虛構難堪之事實，據以誣陷上訴
人之可能；依上訴人於犯案時所攜帶上開行動電話之通聯紀錄、
台北市政府警察局內湖分局民國九十八年四月二十七日北市警內
分刑字第０九八三一０一０四００號函、九十八年五月一日北市
警內分刑字第０九八三一一四０一００號函，及上訴人相關供述
各情，暨依NOKIA 6280行動電話之通聯紀錄，該行動電話之通話
係於本件案發後始出現等情以觀，堪認上訴人於犯案時係攜帶
Sony Ericsson Pli行動電話。另行動電話之序號，係國際上公
認之行動電話標誌序號，每一支行動電話序號均屬不同，形同行
動電話之身分證，故藉由行動電話之序號反向推查該行動電話之
廠牌型號，當無誤認之可能。復參照被害人證述：伊因近視及姿
勢等因素，無法明確辨認上訴人犯案時所持行動電話之廠牌型號
等情，及被害人於案發時係處於極度驚恐之狀態，被害人無法辨
識該行動電話之廠牌型號，核與常情無違，而上情無礙於本件犯
罪事實之認定；依被害人相關證述各情以觀，足見上訴人係佯以
行動電話拍攝被害人相關照片；衡諸上訴人以手持棍棒作勢毆打
等方式，已使被害人無法抗拒而達強盜犯行之目的，何以其又無
端命被害人脫光衣物進入浴室洗澡，且上訴人辯稱：伊於被害人
洗澡之際，因尿急而進入浴室如廁等情，亦顯與常情有違；此外
除加重強盜部分所援引之證據外，復有被害人繪製之上訴人犯案
動作圖、上訴人要求被害人換穿性感睡衣及丁字褲，被害人提出
相類似款式之照片二紙附卷可佐，堪認被害人指訴各情係屬事實
，上訴人否認辯解各情，無非係屬事後卸責之詞，不足採信等情
，予以綜合判斷。因而撤銷第一審關於強盜部分之判決，就該部
分改判論處上訴人意圖為自己不法之所有，攜帶兇器，踰越安全
設備，於夜間侵入住宅，以脅迫至使不能抗拒，而取他人之物及
使人交付財物罪刑，及維持第一審關於論處上訴人攜帶兇器，侵
入住宅，對於女子以強暴、脅迫之方法，而為猥褻罪刑部分之判
決，駁回上訴人就該部分在第二審之上訴，已於判決內說明其所
憑之證據及其認定之理由，從形式上觀察，並無違背法令之情形
。按供述證據前後，雖稍有參差或互相矛盾，事實審法院非不可
本於經驗法則斟酌其他證據作合理之比較定其取捨，從而供述證
據之一部認為真實者予以採取，亦非證據法則所不許。又證據之
取捨與證據之證明力如何，均屬事實審法院得自由裁量、判斷之
職權；苟其此項裁量、判斷，並不悖乎通常一般之人日常生活經
驗之定則或論理法則，又於判決內論敘其何以作此判斷之心證理
由者，即不得任意指摘其為違法，而據為提起第三審上訴之合法
理由。原判決綜合上述各項證據資料，認定上訴人確有如原判決
事實欄所載之犯行等情，乃其採證認事調查職權之合法行使，不
容任意指為違法。稽諸第一審審判筆錄之記載，被害人係證稱：
上訴人講話時係用中文摻雜英文（第一審卷第二三０頁）……上
訴人要將伊翻過正面，伊掙扎不讓上訴人翻過來，此時上訴人摸
伊私處，伊用腳踢的方式掙扎……（第一審卷第二三一頁）等情
，上訴意旨未依卷內資料，而任意漫事指摘原判決不當，並非有
據。原判決認定上訴人有如原判決事實欄所載之犯行，並非單憑
被害人於檢察官偵查中之供述，而本件縱除去被害人於檢察官偵
查中之供述，原判決綜合其餘各項證據資料，已足以證明上訴人
確有前揭犯行，而仍應為同一事實之認定，其於原判決本旨並不
生影響，上訴意旨(三)指摘各情，自非適法之第三審上訴理由。按
有利於被告之證據不採納及應於審判期日調查之證據，係指該證
據倘予採納或經調查所能證明者，得以推翻原審判決所確認之事
實，而得據以為不同之認定而言。如非事理所必然，或係無從調
查之證據方法，即欠缺其調查之必要性，縱未調查，或未於理由
特加說明，均與所謂違背法令之情形不相適合。原判決已說明上
訴人於犯案時係攜帶Sony Ericsson Pli行動電話，且上訴人係
佯裝以行動電話之相機拍攝被害人照片等情，所依憑之證據及理
由等情明確。又上情並非構成犯罪事實之要素，其於辨別犯罪之
同一性並無影響，原審縱就上開細節再為調查，亦非即得推翻原
審判決所確認之事實，而得據以為不同之認定，尚不得任意指摘
原審有應調查之證據而未予調查之違法。況原審於最後審判期日
調查證據完畢開始辯論前，審判長問上訴人及其原審選任辯護人
尚有何證據請求調查，上訴人及其原審選任辯護人均答稱：「無
」（原審卷第一０二頁背面）。而本院為法律審，上訴人在本院
又為上訴意旨所載各情為爭執，自非依據卷內資料執為指摘之合
法上訴第三審理由。上訴人徒憑己意或就原判決已有說明之事項
，或就原審判斷證據證明力之合法職權行使，漫指其違法，重為
單純事實上之爭執，難謂係適法上訴第三審之理由，其上訴違背
法律上之程式，應予駁回。另上訴意旨聲請暫緩執行他刑，繼續
將上訴人羈押在台灣台北看守所云云，均非本件上訴程序所得審
酌，併予指明。
據上論結，應依刑事訴訟法第三百九十五條前段，判決如主文。
中    華    民    國  九十八  年  十二    月   三十   日
                      最高法院刑事第一庭
                          審判長法官  董  明  霈
                                法官  林  茂  雄
                                法官  張  祺  祥
                                法官  林  錦  芳
                                法官  洪  昌  宏
      本件正本證明與原本無異
                                      書  記  官
中    華    民    國  九十九  年    一    月    六    日
                                                      Ｒ

司法院資訊處製作；財團法人民間司法改革基金會備份。
